【裁判字號】    89,交訴,196
【裁判日期】    900306
【裁判案由】    業務過失致死
【裁判全文】
臺灣高雄地方法院刑事判決                        八十九年度交訴字第一九六號
    公  訴  人  臺灣高雄地方法院檢察署檢察官
    被      告  甲○○
右列被告因業務過失致死案件，經檢察官提起公訴（八十七年度偵字第一六八六一號
），本院判決如左：
    主  文
甲○○從事業務之人，因業務上之過失致人於死，處有期徒刑壹年，緩刑肆年。
    事  實
一、甲○○曾於民國七十五年間因業務過失致死案件罪，經台灣嘉義地方法院判處有
    期徒刑五月，緩刑二年確定（緩刑期滿，緩刑之宣告未經撤銷，刑之宣告失其效
    力，不構成累犯）。其係擔任欣建交通事業股份有限公司之大貨車司機，為從事
    駕駛業務之人，領有聯結車職業駕駛執照，於八十九年七月二十六日下午三時許
    ，駕駛車牌號碼六Ｋ─九七七號曳引車附掛拖車號碼ＤＴ─一九號半拖車之半聯
    結車，沿高雄仁縣仁武鄉○○路由南往北方向行駛，行經鳳仁路與水管路有號誌
    交岔路口右轉彎時，本應注意轉彎車應讓直行車先行，而依當時客觀情狀天候晴
    ，有日間自然光線，路面乾燥無缺陷，無障礙物，視距良好，依其智識、能力並
    無不能注意之情事，竟疏未注意，於右轉時未讓直行車先行而貿然右轉，撞及由
    南往北方向行駛在鳳仁路慢車道之楊淑雅騎乘之車牌號碼ＹＭＭ─一九七號重型
    機車，楊淑雅人車倒地，並遭甲○○所駕駛車輛右側第二組輪胎輾過，致楊淑雅
    頭部外傷併顱骨骨折當場死亡。甲○○於肇事後，於犯罪未被發覺前，向據報前
    往現場處理之警員主動承認肇事自首而願接受裁判。
二、案經高雄縣警察局仁武分局移送臺灣高雄地方法院檢察署檢察官偵查起訴。
      理  由
一、訊據被告甲○○於本院審理中坦承其為大貨車司機，於上開時、地駕車肇事，被
    害人楊淑雅因本件車禍而死亡之事實，惟否認其有過失，並辯稱：我在交岔路口
    前五十公尺處先察看鳳仁路上我的右後方無來車，在交岔路口又等候約三十秒讓
    水管路之來車通過後我再右轉，當時車速僅約十公里，我不知道被害人所騎機車
    如何撞上我的車，我聽到後輪有輾壓的聲音才停車察看等語。經查：
（一）按汽車行駛至交岔路口，轉彎車應讓直行車先行，但直行車尚未進入交岔路口
  ，而轉彎車已達中心處開始轉彎，直行車應讓轉彎車先行。道路交通安全規則
      第一百零二條第六款定有明文。此為一般駕駛人所應注意並確實遵守之事項。
      被告考領有聯結車職業駕駛執照，此有被告駕駛執照及行車執照各一份附卷可
      參，對於上開規定，理當知之甚詳，被告駕車時自應注意上述規定並確實遵守
      之。再依當時客觀情狀天候晴，有日間自然光線，路面乾燥無缺陷，無障礙物
      ，視距良好等情，此有交通事故調查報告表一路紙及現場照片六幀附於警、偵
      卷為證，且依被告之智識、能力並無不能注意之情事，被告自應注意讓直行車
      先行為是。
（二）依道路交通事故調查報告表顯示，肇事地點之鳳仁路及水管路均為有劃分島以
      劃分快慢車道，肇事後被告之車輛停在水管路外側快車道上，車頭朝東，距鳳
      仁路水管路交岔路口十七．三公尺，而被害人之機車則停放在鳳仁路與水管路
      交岔路口之慢車道上，慢車道上留有六．八公尺刮地痕，刮地痕起點已逾交岔
      路口停止線，距快慢車道劃分島中心處一．九公尺，被告車輛之右側車輛有輾
      壓痕跡，被害人車輛之左後翼子板受損等情，依此關係位置形態，參諸雙方行
      進方向、路線、路況與車損加以研析，足證被害人係在設有劃分快慢車道之慢
      車道上，沿鳳仁路由南向北方向直行，且已進入交岔路口，而被告在尚未到達
      交岔路口中心處搶先右轉，且未讓被害人之直行車先行為本件肇事原因，被害
      人則無肇事因素，而高雄市政府建設局車輛行車事故鑑定委員會及台灣省車輛
      行車事故覆議鑑定委員會亦為相同之認定，此有上開鑑定意見書及覆議函文各
      一份附卷可證，被告抗辯其並無過失，即非可採。
（三）被害人因本件車禍致頭部外傷併顱骨骨折當場死亡之事實，此有台灣高雄地方
      法院檢察署勘驗筆錄、相驗屍體證明書各一份附於相驗卷宗足憑。則被告之過
      失與被害人之死亡結果間，具有相當因果關係，本件事證明確，被告業務過失
      致死犯行，洵堪認定。
二、核被告甲○○所為，係犯刑法第二百七十六條第二項業務過失致死罪。被告於肇
    事後，於警察機關知悉犯罪事實，但尚未發覺其為犯罪人前，向前去現場處理之
    警員坦承肇事並願接受裁判之情，業據證人即警員洪瑞裕到庭具結證述綦詳，並
    有交通事件職務報告書一份附卷可參，合於刑法第六十二條前段自首之要件，茲
    依法減輕其刑。爰審酌被告係一時不慎致罹刑章，及其過失情節嚴重，造成被害
    人死亡，犯後仍飾詞否認犯行，但已與被害人家屬達成調解（此有高雄縣仁武鄉
    調解委員會調解書一份在卷可證）等一切情狀，量處如主文所示之刑。又被告雖
    前雖曾受有期徒刑以上刑之宣告，但因緩刑期滿，緩刑之宣告未經撤銷，其刑之
    宣告失其效力，此有臺灣高等法院被告全國前案紀錄表附卷可證，被告因過失犯
    罪，已與被害人家屬成立調解，經此偵審教訓，當知所警惕而無再犯罪之虞，本
    院認以暫不執行為當，併予宣告緩刑，以啟自新。
三、據上論斷，應依刑事訴訟法第二百九十九條第一項前段，刑法第二百七十六條第
    二項、第六十二條前段、第七十四條第一款，罰金罰鍰提高標準條例第一條前段
    ，判決如主文。
本案經檢察官吳茂松到庭執行職務。
中      華      民      國      九十      年      三    月    六      日
                                  臺灣高雄地方法院交通法庭
                                      法  官  張  桂  美
右正本證明與原本無異。
如不服本判決，應於判決送達後十日內，向本院提出上訴狀。
                                      書記官  吳  金  霞
中      華      民      國      九十      年      三    月    六      日


司法院資訊處製作；財團法人民間司法改革基金會備份。
